【裁判字號】    85,自,137
【裁判日期】    890502
【裁判案由】    偽造文書
【裁判全文】
臺灣桃園地方法院刑事判決                          八十五年度自字第一三七號
    自  訴  人  丁○○
    右  一  人
    自訴代理人  盧慶南律師
    自  訴  人  乙○○
    右  一  人
    自訴代理人  石麗卿
    被      告  庚○○
                己○○
    共      同
    選任辯護人  甲○○
右列被告等因偽造文書案件，經自訴人提起自訴，本院判決如左：
        主  文
庚○○、己○○均無罪。
        理  由
一、自訴意旨略以：自訴人丁○○與被告庚○○合夥於民國八十四年四月二十日在桃
    園縣桃園市○○街二十一號成立米田食品行，從事咖啡專賣店，股權各為百分之
    五十，並以自訴人張蓮美為負責人。嗣自八十四年九月開始由被告庚○○掌管財
    務並積極籌設公司，自訴人丁○○並委任庚○○申請公司成立事宜且交付米田咖
    啡企業有限公司（下稱米田公司）及張蓮美之大、小章，直至八十四年十月二十
    四日蒙經濟部核准設立，並以自訴人丁○○為代表人，公司所在地為桃園縣桃園
    市○○街二十一號，嗣後被告庚○○稱申請桃園縣政府營利事業登記證時，所委
    託之丙○○將自訴人丁○○所交付之印章遺失，無法返還，自訴人丁○○不勝駭
    異。爾後於八十四年十一月間，又於桃園縣桃園市○○路七十一號成立大同店，
    仍由自訴人丁○○經營，兩家之財務仍由被告庚○○全權掌管。惟自八十五年五
    月開始自訴人張蓮美與被告庚○○，因經營理念不同，意見不合，遂於八十五年
    六月四日雙方簽立切結同意書，被告庚○○願就安東店之股權全部讓與自訴人丁○○，而由自訴人丁○○給付新台幣（下同）三百九十九萬予被告庚○○。自訴
    人丁○○於簽立上開切結同意書後，乃委託會計師調閱有關米田公司成立情形，
    始發現被告庚○○並未以自訴人張蓮美所交付之公司大、小章申請公司成立事宜
    ，竟自行刻製印章且發現竟將自訴人丁○○百分之五十之股權（因成立有限公司
    ，須五人以上，自訴人丁○○百分之五十之股權，乃本身登記百分之四十，另以
    百分之登記自訴人乙○○名義，而被告庚○○登記百分之三十股份，另百分之十
    五股份分別登記其子女蘇慶源、蘇曉琪及蘇惠瑜三人名義），分別移轉為被告庚○○百分之七十五（原來百分之三十五加上張蓮美百分之四十），被告庚○○之
    妻即被告己○○百分之十（即以自訴人乙○○之百分之十股份移轉），且將公司
    負責人變更為被告己○○名義，並將公司營業處所在地由桃園縣桃園市○○街二
    十一號遷至同縣市○○街七十一號。被告庚○○未經自訴人丁○○、乙○○同意
    ，竟私刻印章且乘自訴人丁○○、乙○○委託其申請公司事宜竟就自訴人丁○○
    及乙○○所占有之股份百分之五十侵占入己，因認被告庚○○、己○○涉犯刑法
    第二百十六條、第二百十條之偽造文書罪及第三百四十二條之背信罪云云。
二、按犯罪事實應依證據認定之，無證據不得推定其犯罪事實；又不能證明被告犯罪
    者，應諭知無罪之判決，刑事訴訟法第一百五十四條、第三百零一條第一項分別
    定有明文。次按所謂偽造文書，以無制作權之人冒用他人名義而制作為要件，若
    行為人係基於他人之授權委託得其同意，自無偽造之可言。再背信罪之成立以為
    他人處理事務，而為違背其任務之行為為要件。本件自訴意旨認被告庚○○、己○○涉有背信及偽造文書等罪嫌，無非以股東確認協議書、桃園縣政府營業事業
    登記證、經濟部公司執照、切結同意書、八十五年一月十五日之經濟部公司執照
    、桃園縣政府函、八十五年一月二十六日之桃園縣政府營業事業登記證、公司變
    更登記事項卡及律師函等資為論據。惟訊據被告庚○○、己○○均堅決否認有何
    背信及偽造文書犯行，辯稱：被告庚○○確與自訴人丁○○合夥在桃園縣桃園市
    ○○街二十一號經營米田食品行，後來雙方協議成立米田公司約定股權平分，惟
    嗣自訴人丁○○應出資金均未支付，始辦理股權變更等登記，當時變更登記亦係
    取得自訴人丁○○之同意所為始委託辦理會計業務人員丙○○辦理等語。
三、經查，（一）米田公司係於八十四年十月二十四日經台灣省政府建設廳核准設立
    登記，資本總額為一百萬元，出資比例為自訴人丁○○百分之四十，自訴人乙○○百分之十，被告庚○○百分之三十五，蘇慶源、蘇曉琪及蘇惠瑜各百分之五，
    由自訴人丁○○擔任董事，嗣於八十四年十一月十六日核准辦理補發公司執照及
    印鑑變更事項登記，復於八十五年一月十五日核准辦理修改章程股東出資轉讓事
    項登記，變更後登記出資比例為被告庚○○佔百分之七十五，被告己○○佔百分
    之十，蘇慶源、蘇曉琪及蘇惠瑜仍各佔百分之五，由被告己○○擔任董事，又於
    八十五年三月四日核准申請遷址登記，將公司所在地遷至桃園縣桃園市○○街七
    十一號等情，有臺灣省政府建設廳八十五年十月二日八五建三管字第三八六九八
    八號函暨所附米田公司設立及變更登記資料影本四份附卷可稽。被告庚○○就上
    開米田公司辦理辦理補發公司執照、印鑑變更、修改章程股東出資轉讓及遷址等
    事項登記均係由其委請丙○○辦理諸情自承屬實，則本件所應審究者厥為被各庚○○辦理上開補發公司執照、印鑑變更、修改章程股東出資轉讓等事項登記，是
    否事先已得自訴人丁○○、乙○○之同意。（二）證人丙○○證稱：其受委任辦
    妥米田公司公司設立登記後，至市公所辦理蘇慶源、蘇曉琪及蘇惠瑜之贈與稅，
    送件後印鑑及公司執照全部遺失，伊有告知丁○○、乙○○及庚○○，後來乙○○委請登報遺失並再提供印章，後來再辦理變更登記時就用此印章，申請變更前
    亦係先得乙○○、丁○○之同意才去辦理等語，並提出經辦過程明細一紙附卷可
    參。證人丙○○復證稱於八十四年十一月二十七日庚○○有先行打電話說丁○○
    恐怕沒辦法拿股款出來，要求先準備股權變更文件，後通知他們（指丁○○、乙○○及庚○○）前來蓋章，乙○○是伊在八十五年一月十一日以電話通知前來確
    認股權轉讓之情形並蓋章，丁○○係委託乙○○前來等語。證人即米田食品行員
    工戊○○證稱：渠於八十四年九月起任職於安東店，大同店是十一月成立，後來
    在十二月、一月時，公司負責人改成己○○，丁○○也同意，當時我住在自訴人
    （丁○○）家裡，他有跟我討論這件事情，當時丁○○與乙○○討論時曾聽到印
    鑑遺失之事情，印章也是丁○○和乙○○二人去刻的等語。就自訴人丁○○、乙○○事先確已知曉並同意辦理補發公司執照、印鑑變更、修改章程股東出資轉讓
等事項登記諸情，證述已極為明確。自訴人乙○○先雖附和自訴人張蓮美指稱不
    知有退股情事，然嗣後則陳稱伊無意提起本件自訴，另確實知道米田公司辦理股
    東變更及遷址登記情事，另證人即大同店會計林季穎證稱：其是大同店會計，任
    職時負責人就是己○○，當時執照掛在大同店，她（丁○○）一週去三、四次，
    沒有理由看不到等語，均足證明被告庚○○、己○○所辯事先取得自訴人丁○○
    同意始辦理上開變更登記等情，並非無稽。（三）自訴人丁○○雖陳稱：當時只
    是嘴巴跟戊○○討論，並沒有叫他們去辦云云。惟自訴人乙○○坦承米田食品行
    資金大都是由被告庚○○籌措，金額約八、九百萬元，因為自訴人丁○○是登記
    商行的負責人，所以用自訴人丁○○的名義去銀行開戶及領用支票，有些支票雖
    然是自訴人丁○○名義，但是用商行的資金去兌現，米田公司的財務是完全由被
    告庚○○個人管理運用的，與米田食品行無關，也就是說商行仍然是自訴人丁○○與被告庚○○合夥，公司則完全是被告庚○○個人的等語。且自訴人丁○○與
    被告庚○○於八十五年六月四日所簽訂切結同意書載明「庚○○同意讓出安東店
    之股權與丁○○，結帳從八十四年三月至八十四年四月底之金額，丁○○應給付
    庚○○金額共計三百九十萬元．．．」。茍依自訴人丁○○所陳其與被告庚○○
    共同投資經營米田食品行之安東店及米田公司之大同店，則至此時協議拆夥時，
    理應就安東店及大同店之歸屬，統籌做一劃分，始符常情。然觀之上開協議書內
    容，僅述及安東店權利之歸屬，且自訴人丁○○尚應給付被告庚○○高達三百九
    十萬元等情，應係大同店之權利歸屬當時並無爭執，故僅就安東店之權利雙方會
    算結果所致。證人即上開切結同意書見證人陳佳位雖證稱：當時應丁○○之請，
    會算安東店及大同店開銷結果，由丁○○付給庚○○三百九十萬元後，丁○○取
    得安東店，庚○○取得大同店云云，與另一見證人即證人戊○○證稱簽訂切結同
    意書證稱當時雙方僅就安東店帳目會算，大同店部分丁○○根本未出資之情不符
    ，且依上說明，亦與上開切結同意書內容所示常情有悖，應不足採。（四）自訴
    人丁○○陳稱其為成立米田公司確有出資一百萬元，並有存款餘額證明書一紙附
    卷可按。惟該設在合作金庫帳號0000000000000帳號，戶名米田公
    司籌備處丁○○帳戶內所存一百萬元，其中五十萬元，係被告庚○○於八十四年
    十月九日自其個人所有台灣中小企業銀行北桃園分行帳號0000000000
    0號帳戶，提領現金一百五十萬元，除部分他用外，將其中五十萬元交由自訴人
    乙○○存入上開合作金庫帳戶，業經自訴人乙○○自承屬實，並有存摺影本及乙○○製作明細帳一紙在卷可佐。另自訴人丁○○雖於八十四年十月五日開立前開
    設在合作金庫米田公司籌備處帳戶，同時存入現金五千元及付款人為泛亞銀行桃
    園分行，票號0000000號之面額五十萬元支票，惟該支票係由泛亞銀行桃
    園分行帳號三七０四六號即米田食品行所使用之甲存帳戶所開出，而自訴人丁○○係於八十四年十月六日，自泛亞銀行帳號000000000000號，戶名
    丁○○之帳戶提領現金五十萬元，存入上開甲存帳戶，以使前所存入合作金庫米
    田公司籌備處帳戶面額五十萬元之支票兌現等情，有存摺影本二份附卷可按，並
    為自訴人丁○○所不否認。上開泛亞銀行帳號000000000000號，戶
    名丁○○之活期儲蓄存款帳戶，係米田食品行所用乙存帳戶之情，業據自訴人乙○○陳述確實，自訴人丁○○雖陳稱該帳戶係其個人帳戶，然其不能指明米田食
    品商行所使用乙存帳戶，顯見其所陳不實，不足採信。而被告庚○○確有於八十
    四年八月十七日將面額均為一百萬元之支票五紙，總計五百萬元，存入泛亞銀行
    上開乙存活期儲蓄存款帳戶，有支票影本五紙及上開帳戶存摺影本附卷可稽。該
    米田食品行所用乙存帳戶至被告庚○○存入前開五百萬之前，帳戶內僅存三萬六
    千二百元，且被告庚○○所存入五百萬元，除一百萬元供作己用外，餘四百萬元
    均係用在成立米田公司上，並據自訴人乙○○陳述確實，參互觀之，被告庚○○
    所陳米田公司成立資金均係由其獨自支出，應堪採信。益見被告庚○○、己○○
    辯稱因自訴人丁○○就米田公司應出資金均未支付，經雙方協議始辦理股權變更
    等登記等語，應非虛妄。則本件自訴意旨所指被告庚○○、己○○涉犯刑法第二
    百十六條、第二百十條之偽造文書罪及第三百四十二條之背信罪均難確切證明。
    此外，復查無其他積極證據，足證被告庚○○、己○○確有自訴意旨所指罪行，
    本件被告庚○○、己○○犯罪即屬不能證明，自應諭知無罪。
據上論斷，應依刑事訴訟法第三百四十三條、第三百零一條第一項，判決如主文。
中      華      民      國    八十九    年      五      月      二      日
                      臺灣桃園地方法院刑事第一庭
                                        法  官  熊  祥  雲
右正本證明與原本無異。
如不服本判決，應於判決送達後十日內向本院提出上訴狀( 應附繕本 )，上訴於
臺灣高等法院。
                                        書記官   沈  秀  珍
中      華      民      國     八十九    年      五      月     五      日


司法院資訊處製作；財團法人民間司法改革基金會備份。
